臺灣桃園地方法院刑事判決　　　　　　　93年度易字第1281號
公　訴　人　臺灣桃園地方法院檢察署檢察官
被　　　告　甲○○
指定辯護人　本院公設辯護人乙○○
上列被告因殺人未遂案件，經檢察官提起公訴（93年度偵字第
16850 號），本院判決如下：
    主  文
甲○○殺直系血親尊親屬未遂，累犯，處有期徒刑捌年。扣案打
火機壹支沒收。又對於公務員依法執行職務時，施強暴，累犯，
處有期徒刑陸月。應執行有期徒刑捌年肆月。扣案打火機壹支沒
收。
    事  實
一、甲○○前因違反肅清煙毒條例案件，經本院於民國八十三年
    三月三十一日以八十三年度訴字第二七一號判決處有期徒刑
    三年四月，上訴後，經臺灣高等法院於八十三年七月二十八
    日以八十三年度上訴字第三０六六號判決撤銷原判決，改判
    處有期徒刑三年八月確定後，於八十三年九月三十日入監執
    行，嗣於八十五年八月二十二日假釋出監，剩餘刑期以保護
    管束代之（預計保護管束期滿日為八十七年五月九日），詎
    甲○○於前開假釋付保護管束期間內，又因違反麻醉藥品管
    理條例案件，經本院於八十六年二月十一日以八十五年度訴
    字第一四四六號判決判處有期徒刑三月，於八十六年八月六
    日確定，並於八十六年十月二十七日起入監執行。前述假釋
    付保護管束裁定嗣經撤銷，自八十七年一月二十七日起接續
    執行殘刑一年八月十七日，再於八十九年一月二十七日假釋
    ，剩餘刑期以保護管束代之，嗣於八十九年八月七日保護管
    束期滿，未經撤銷保護管束，為已執行論，其竟不知悔改。
二、甲○○於九十三年十月二十六日下午九時三十分許，在桃園
    縣蘆竹鄉○○村○○路十一號住處，因向其母許要錢遭拒
    後，雙方發生口角，因斯時正與許通電話之許素蘭（甲○○之姐）察覺情況有異，乃報警處理，經桃園縣政府警察局
    大園分局蘆竹分駐所警員丙○○、丁○○二人接獲報案後於
    同日下午十時許抵達上址，並由許帶同前往上址二樓神明
    廳內，警員丁○○隨即向斯時站在神明廳左方之甲○○詢問
    當時情況，詎甲○○不予理會，明知神明廳內有其母許及
    警員丙○○、丁○○等三人在場，其竟基於殺人、殺直系血
    親尊親屬及放火燒燬現供人使用之住宅等犯意，持其所有之
    打火機一只，逕自走至上址二樓後方廚房內，將原先置於廚
    房後方天井處之全新備用二十公斤裝瓦斯一桶，搬至廚房與
    神明廳間之飯廳內放置，隨即開啟瓦斯，令桶內瓦斯衝開膠
    膜，漏逸於上址二樓住宅內，同時揚言要殺死所有人，並持
    前開打火機點火欲點燃瓦斯之際，許遂上前阻止而與甲○○發生拉扯，警員丁○○因聽見甲○○搬動前開瓦斯桶撞及
    地面之聲響及甲○○開啟瓦斯後，且聽見打火機點火的聲音
    次及瓦斯經開啟後漏逸所發出的「嘶嘶」聲響，同時也聽見
    甲○○所言「要給你死（台語發音）」之話語，察覺有異，
    即尾隨許進入後方屋內，見許與甲○○發生拉扯後，乃
    隨即衝上前協助搶下瓦斯桶及保護許。惟甲○○明知丁○○為穿著制服執行公務之警員，竟另起妨害公務及傷害等犯
    意，以手重擊警員丁○○之頭部，致警員丁○○受有頭部外
    傷併腦挫傷及右手第四指挫傷及擦傷等傷害（傷害部分未據
    告訴）。嗣因警員丙○○於聽見前述瓦斯「嘶嘶」聲響及聞
    到濃濃瓦斯氣味，先往陽台方向逃出後，見警員丁○○進入
    上址二樓飯廳內許久未出來，乃進入查看，見被告與警員丁○○扭抱在一起，始自甲○○後方攔腰抱住甲○○，而與警
    員丁○○合力將之制伏，並扣得前開打火機一支，始未肇致
    許、警員丁○○、丙○○等在場之人死亡及燒燬上址住宅
    之結果。
三、案經桃園縣政府警察局大園分局報告臺灣桃園地方法院檢察
    署檢察官偵查起訴。
    理  由
壹、證據能力方面：
一、按被告以外之人於審判外之言詞或書面陳述，除法律有規定
    者外，不得作為證據；被告以外之人於偵查中向檢察官所為
    之陳述，除顯有不可信之情況者外，得為證據；又被告以外
    之人於檢察事務官、司法警察官或司法警察調查中所為之陳
    述，與審判中不符時，其先後之陳述具有較可信之特別情況
    ，且為證明犯罪事實存否所必要者，得為證據；被告以外之
    人於審判外之陳述，雖不符刑事訴訟法第一百五十九條之一
    至第一百五十九條之四之規定，而經當事人於審判程序同意
    作為證據，法院審酌該言詞陳述或書面陳述作成時之情況，
    認為適當者，亦得為證據。當事人、代理人或辯護人於法院
    調查證據時，知有第一百五十九條第一項不得為證據之情形
    ，而未於言詞辯論終結前聲明異議者，視為有前項之同意，
    刑事訴訟法第一百五十九條第一項、第一百五十九條之一、
    第一百五十九條之二、第一百五十九條之五分別定有明文。
二、本案公訴人就被告所涉犯罪，所引用做為證據之證人即被告
    之母許、證人即警員丁○○於偵查中之證述，經被告之指
    定辯護人主張證人許於警詢中所為證言，係被告以外之人
    於審判外之陳述，另證人許、丁○○二人於偵查中之證述
    ，雖經具結，然未經被告詰問，均認無證據能力云云。經查
    ：
  (一)證人丁○○於偵查中向檢察官所為之陳述，對於被告而言，
    性質上固屬被告以外之人於審判外之陳述，惟依刑法第一百
    五十九條之一第二項之規定，該等陳述除顯有不可信之情況
    者外，得為證據。查本案並無證據足資認定檢察官有何刑求
    或以不正之方式使證人丁○○為陳述，被告之指定辯護人就
    此部分亦未提出有何顯有不可信之情況，是以，應認證人丁○○於偵查中之證言，具有證據能力。
  (二)證人許為被告母親，依刑事訴訟法第一百八十條第一項第
    一款規定，於本院審理中得拒絕證言，其到庭表示願意作證
    並經具結後，嗣於檢察官行覆主詰問過程中，無正當理由拒
    絕陳述，屬同法第一百五十九條之三第四款所定之情形，審
    酌證人許前於司法警察調查中所為之證述（即警詢筆錄內
    容），係自案發後約三小時之九十三年十月二十七日凌晨一
    時三十分許即開始製作，衡情其當時對本案發生始末之記憶
    鮮明，斯時亦無任何足供證人許思索其究應據實陳述抑或
    為被告設詞脫罪或為任何迴護情詞之時間，況其為被告之母
    ，當無可能於警詢中刻意誣指、構陷被告入罪，基此，應認
    證人許於警詢中之供述，係基於其在本案發生過程中之見
    聞情節所為，具有較可信之特別情狀，加以證人許之警詢
    內容，核與被告所涉放火、妨害公務及殺人等待證事實相關
    ，為證明犯罪事實存否所必要，應認具有證據能力。此外，
    證人許於偵查中向檢察官所為之陳述，對於被告而言，雖
    亦屬審判外之陳述，惟並無證據足資認定檢察官有何刑求或
    以不正之方式使前開證人為陳述，被告之辯護人亦未提出有
    何顯有不可信之情況，故應認其於偵查中之證言，亦具有證
    據能力。
  (三)另公訴人所引用證人丁○○受傷之診斷證明書一紙，性質上
    為從事業務之人（即醫生）於業務上或通常業務過程所需製
    作之證明文書，並無顯不可信之情況，且被告及其指定辯護
    人對於前開證據之證據能力，迄於本院言詞辯論終結前均未
    爭執，應視為同意作為證據。是依刑事訴訟法第一百五十九
    條之四規定，前開診斷證明書得做作為證據。
貳、實體方面：
一、訊據被告甲○○就上開時地所為妨害公務之犯行固坦承不諱
    ，惟矢口否認有何殺人、殺直系血親尊親屬及準放火罪之犯
    行，辯稱：其拿出瓦斯桶是為換瓦斯用以煮點心，並非要用
    以殺人或放火，打火機是放在口袋裡面，在場的人是其親人
    ，其怎麼可能向在場的人揚言說「要給你們死」云云。被告
    之指定辯護人為被告辯護稱：「被告坦承有徒手毆擊警員丁○○成傷之行為，並有於上開時地搬移瓦斯桶致瓦斯逸漏之
    行為，惟係為更換瓦斯桶，非為自殺，亦未引燃打火機企圖
    引起火災或氣爆，故否認有點火意圖及準放火罪之行為。另
    被告否認有殺人未遂之故意行為，被告當時的行為是酒後作
    用所致，動作比較大，以致現場人員誤會。警員丁○○、丙○○均未親見被告於搬動瓦斯桶後確有持扣案打火機一再操
    作、試圖引火之動作，而打火機又非警方於制伏被告後，即
    在現場之地下或被告手中查扣，故警員丁○○、丙○○就被
    告有無於案發之際使用打火機，恐難遽為不利於被告之認定
    。又被告雖動手打了警員丁○○，且不否認因而造成丁○○
    受傷，惟就被告既無行為不法之自認，對被告而言，丁○○
    係突然侵入自宅，並強行制止單純換裝瓦斯之日常生活行為
    ，被告能否認是到丁○○正在執行職務，恐有所疑，能否遽
    認被告具有妨礙公務之行為，請予斟酌」云云。經查：
  (一)前揭被告開啟瓦斯桶封膜，打開瓦斯開始點火揚言要殺死所
    有人，證人許見狀，上前阻止未果，證人丁○○復上前欲
    協助證人許將瓦斯桶搶下，卻遭被告趁機毆打乙節，業據
    證人許於警詢中陳述明確，並經證人丁○○於偵查中具結
    證稱：當時有人報案，伊去時，許在樓下等她帶伊上去，
    伊上去時，被告正在神明廳那邊，突然被告進去廚房拿瓦斯
    桶，並打開瓦斯桶，還發出瓦斯溢出來聲音很大，並有很濃
    的瓦斯味，伊沒看到被告拿打火機，但有聽到打火機點火的
    聲音等語，及於本院審理中具結證稱：被告往廚房方向走後
    ，他母親跟在後面，伊站在神明桌旁邊，丙○○站在伊後面
    ，當時伊聽到瓦斯鋼瓶碰到地板的聲音及瓦斯膠膜破裂「剝
    」的一聲，他母親就趕快進去，伊還不清楚被告要去開瓦斯
    ，丙○○聽到鋼瓶碰撞的聲音，就趕快往窗戶跑，伊隱約有
    聽到打火機點火的聲音大概一、二次及聽到瓦斯「嘶嘶」的
    聲音，同時也有隱約聽到「要給你死（台語發音）」的聲音
    ，當時被告母親已經進去，並對被告說「不要這樣（台語發
    音）」，伊那時想如果不趕快跳樓，就要去搶那個鋼瓶，伊
    是整個抱著瓦斯桶及被告母親，背對被告，突然間頭部被撞
    擊，有二至三秒失去意識，等伊回復意識後，才知道伊被攻
    擊，之後就轉身回擊，並決定要逮捕被告，因被告的力量很
    大，一時之間沒有逮捕，丙○○認為伊進去那麼久沒有出來
    ，便進來與伊一起將被告制伏；伊進去後沒有注意到被告手
    上拿什麼東西，但被告要進去之前，手上是有拿著一個打火
    機等語綦詳（見臺灣桃園地方法院檢察署九十三年偵字第一
    六八五０號卷第五十一頁、本院審理卷第七十二至八十六頁
    ），且經證人即一起執行公務之員警丙○○於本院審理中具
    結證稱：二樓上去就是神明廳，伊看到被告往後面進去，他
    母親也跟著進去，之後就聽到一些聲音，是先聽到拉扯的聲
    音，再聽到瓦斯「嘶嘶」的聲音及聞到濃濃的瓦斯味，伊跟
    一位鄰居志工媽媽往陽台跑，伊看到同事（按指證人丁○○
    ）沒有出來，伊就進去，不記得伊進去後還有無聽到瓦斯「
    嘶嘶」的聲音，但還有味道，伊看見被告與證人丁○○抱在
    一起，伊直接從被告腰部抱住他，而與證人丁○○一起將被
    告抱出來等語相符（見本院審理卷第八十六至九十二頁）。
  (二)扣案打火機經本院當庭勘驗結果，發現該打火機之燃油幾乎
    耗盡，將打火機傾斜時，於角落可見堆積少許燃油。經審判
    長用手作點燃打火機之動作，可聽到火石摩擦的聲音，有火
    苗竄起，火焰高度約有四公分；第二次再點燃，火苗約有三
    公分，慢慢下降，持續約有一秒，仍有聽到打火石摩擦發出
    聲音。第三次再點燃，火苗約有二公分，經一秒後火苗高度
    約降為一公分等情，此有本院九十四年五月三日勘驗筆錄一
    份在卷可稽，復有上開打火機一只扣案可佐。
  (三)按殺人之決意，乃行為人主觀之決意，其主觀之決意，透過
    行為而外顯。行為人以外之人，可經由其外顯之行為（包括
    其準備行為、實施行為及事後之善後行為），綜合判斷而得
    探知，亦即應審酌當時情況，視其下手之輕重、加害之部位
    等，以為判斷之依據。查本案被告於上揭時地所開啟之瓦斯
    桶為一全新未使用過之瓦斯桶，此經被告供述在卷，衡諸常
    情，該全新瓦斯桶內必存有大量瓦斯，一經開啟，該瓦斯即
    會漏逸瀰漫於空氣中，如驟遇火星，均足以引燃甚或發生爆
    炸，在場人之生命、身體及財產安全，無一能保，此為眾所
    周知之事實。加以證人丁○○、丙○○確實有聽到瓦斯開啟
    後所發出之「嘶嘶」聲響，證人丁○○亦有聽見被告使用打
    火機點火之聲音，此均經證人丁○○、丙○○證述在卷，佐
    以扣案打火機內尚有殘餘燃油可供點燃火苗乙節，亦經本院
    勘驗在卷，均如前述，由此足徵被告於上揭時地開啟瓦斯後
    ，確實有以扣案打火機點火之行為，顯見其已著手實施準放
    火行為及殺人、殺直系血親尊親屬之構成要件行為，倘非證
    人許、丁○○、丙○○等人前往阻止，被告之行為恐早已
    釀致引燃瓦斯甚而爆炸，致燒燬上開住宅，害及證人許、
    丙○○、丁○○等人生命安全之結果。參以被告於開啟瓦斯
    開始點火時，確有揚言要殺死所有人之舉，此經證人許於
    警詢中證述明確，由此均足資證明被告於為上揭犯行之際，
    主觀上確具有殺人、殺直系血親尊親屬及放火之犯意甚明。
  (四)又證人丁○○於上揭時地阻止被告點燃瓦斯之際，乃係身著
    警察制服依法執行職務之公務員，被告明知此情，竟仍出手
    毆擊證人丁○○之頭部，復於證人丁○○欲逮捕其之際，予
    以反抗，致證人丁○○受有頭部外傷併腦挫傷及右手第四指
    挫傷及擦傷等傷害，此有敏盛綜合醫院診斷證明書一紙附卷
    可憑（傷害部分未據告訴），並據被告坦認在卷，核與證人
    丁○○就此部分之證述相符，由此足認被告確有於犯本案準
    放火、殺人、殺直系血親尊親屬等犯行之際，對正在執行公
    務之員警即證人丁○○出拳毆打而妨害公務執行之事實。
  (五)綜上所述，被告上開所辯，無非係事後卸責之詞，不足採信
    。至被告之指定辯護人為被告所辯各節，尚不足以令本院變
    更前開認定「被告於為上揭犯行之際，確有殺人、殺直系血
    親尊親屬及放火之犯意及著手實施而未遂」此一事實之確信
    。是本案事證明確，被告犯行堪以認定，應予依法論科。
二、核被告甲○○所為，係犯刑法第一百三十五條第一項對於執
    行職務公務員施強暴罪、第一百七十六條、第一百七十三條
    第三項準放火未遂罪、第二百七十一條第二項、第一項殺人
    未遂罪及第二百七十二條第二項、第一項殺直系血親尊親屬
    未遂罪。被告所涉犯行，除起訴書所載刑法第一百三十五條
    第一項對於執行職務公務員施強暴罪及同法第一百七十六條
    、第一百七十三條第三項準放火未遂罪外，另涉犯刑法第二
    百七十一條第二項、第一項殺人未遂罪及同法第二百七十二
    條第二項、第一項殺直系血親尊親屬未遂罪，起訴書未論列
    此部分之法條，本院於告知被告此部分之罪名後，對之審判
    。被告以一準放火未遂行為，同時著手殺人未遂及殺直系血
    親尊親屬未遂之行為，觸犯構成要件不相同之罪名，為想像
    競合犯，應從一重之殺直系血親尊親屬未遂罪論處。又被告
    著手實施上開殺直系血親尊親屬之犯行後，於證人丁○○前
    來阻止之際，雖另為毆打證人丁○○而妨害公務執行之行為
    ，惟審酌其為此妨害公務犯行之意，應係用以排除證人丁○○對其斯時所為殺直系血親尊親屬犯行之妨礙，而非欲藉由
    實施妨害公務犯行之手段，以積極遂行其所為殺直系血親尊
    親屬之目的，是以，被告所犯殺直系血親尊親屬未遂罪及妨
    害公務罪二罪間，乃屬罪名不同之犯罪，其犯意各別，自應
    分論併罰。再被告雖已著手實施上述殺害直系血親尊親屬之
    構成要件行為，惟經證人許、丁○○於被告開啟瓦斯後，
    即立刻上前阻止，證人丙○○復與證人丁○○一同將被告制
    伏，因此未致生任何放火燒燬現供人使用之住宅或發生證人
    許、丁○○、丙○○等人死亡之結果，其所涉殺直系血親
    尊親屬之犯行尚屬未遂，爰依刑法第二十六條前段之規定，
    按既遂犯之刑減輕之。另被告前有如事實欄一所載之罪刑宣
    告及刑之執行完畢情形，有臺灣高等法院被告全國前案紀錄
    表一份在卷足參，其受有期徒刑執行完畢後，五年以內再犯
    本案有期徒刑以上之罪，為累犯，應依刑法第四十七條規定
    加重其刑，並先加後減之。爰審酌被告明知其所在處所為現
    供人使用之住宅，斯時尚有其母許、警員丁○○、丙○○
    等人在場，其竟漠視此情，恣意以開啟瓦斯及以打火機點燃
    瓦斯之方式，欲放火燒燬前開住宅及殺害其母許及在場之
    警員丁○○、丙○○等人，惡性難謂非重，犯後猶矢口否認
    犯行，飾詞圖卸，難認有何悔悟之心等一切情狀，量處如主
    文所示之刑，並定其應執行之刑，以資懲儆。
三、扣案打火機一只，係被告所有持以供其於上揭時地欲點燃瓦
    斯放火及殺人所使用之物，此據證人丁○○於本院審理中證
    述明確，被告亦不否認該打火機為其所有之物，是以，扣案
    打火機即屬被告所有供犯罪使用之物，依刑法第三十八條第
    一項第二款規定，應併予宣告沒收之。
據上論斷，應依刑事訴訟法第二百九十九條第一項前段，刑法第
一百三十五條第一項、第一百七十六條、第一百七十三條第三項
、第二百七十一條第二項、第一項、第二百七十二條第二項、第
一項、第二十六條前段、第五十五條、第五十一條第五款、第四
十七條、第三十八條第一項第二款，判決如主文。
本案經檢察官謝雯璣到庭執行職務。
中　　華　　民　　國　　94　　年　　9 　　月　　27　　日
                  刑事第九庭  審判長法  官  林明洲
                                    法  官  蘇琬能
                                    法  官  胡芷瑜
以上正本證明與原本無異。
如不服本判決，應於判決送達後10日內向本院提出上訴狀（應附
繕本），上訴於臺灣高等法院。
                                    書記官  李珈慧
中　　華　　民　　國　　94　　年　　9 　　月　　27　　日
附錄本判決論罪科刑法條：
中華民國刑法第173條
(放火或失火燒燬現住建築物及交通工具罪)
放火燒燬現供人使用之住宅或現有人所在之建築物、礦坑、火車
、電車或其他供水、陸、空公眾運輸之舟、車、航空機者，處無
期徒刑或七年以上有期徒刑。
失火燒燬前項之物者，處一年以下有期徒刑、拘役或五百元以下
罰金。
第一項之未遂犯罰之。
預備犯第一項之罪者，處一年以下有期徒刑、拘役或三百元以下
罰金。
中華民國刑法第176條
(準放火罪)
故意或因過失，以火藥、蒸氣、電氣、煤氣或其他爆裂物，炸燬
前三條之物者，準用各該條放火、失火之規定。
中華民國刑法第135條
對於公務員依法執行職務時，施強暴脅迫者，處三年以下有期徒
刑、拘役或三百元以下罰金。
意圖使公務員執行一定之職務或妨害其依法執行一定之職務或使
公務員辭職，而施強暴脅迫者，亦同。
犯前二項之罪，因而致公務員於死者，處無期徒刑或七年以上有
期徒刑；致重傷者，處三年以上、十年以下有期徒刑。
刑法第271條：
殺人者，處死刑、無期徒刑或十年以上有期徒刑。
前項之未遂犯罰之。
預備犯第一項之罪者，處二年以下有期徒刑。
中華民國刑法第272條
(殺直系血親尊親屬罪)
殺直系血親尊親屬者，處死刑或無期徒刑。
前項之未遂犯罰之。
預備犯第一項之罪者，處三年以下有期徒刑。
